【裁判字號】    99,訴緝,62
【裁判日期】    990630
【裁判案由】    毒品危害防制條例
【裁判全文】
臺灣高雄地方法院刑事判決              99年度訴緝字第62號
公  訴  人  臺灣高雄地方法院檢察署檢察官
被      告  甲○○
上列被告因毒品危害防制條例案件，經檢察官提起公訴（96年度
偵字第29087 號），被告於本院準備程序為有罪之陳述，經合議
庭裁定由受命法官獨任依簡式審判程序審理，判決如下：
    主  文
甲○○共同持有第二級毒品達一定數量，累犯，處有期徒刑貳年
。又持有第一級毒品，累犯，處有期徒刑壹年；扣案第一級毒品
海洛因拾伍包（不含包裝袋，合計淨重拾捌點零玖公克，純質淨
重伍點零公克）及第二級毒品甲基安非他命拾貳包（不含包裝
袋，驗前淨重玖點伍貳公克，鑑定用罄零點零捌公克），均沒收
銷燬之，扣案前開毒品之外包裝袋，均沒收。應執行有期徒刑貳
年陸月；扣案第一級毒品海洛因拾伍包（不含包裝袋，合計淨重
拾捌點零玖公克，純質淨重伍點零公克）及第二級毒品甲基安
非他命拾貳包（不含包裝袋，驗前淨重玖點伍貳公克，鑑定用罄
零點零捌公克），均沒收銷燬之，扣案前開毒品之外包裝袋，均
沒收。
    事  實  及  理  由
一、犯罪事實：
    甲○○前因違反麻醉藥品管制條例等案件，經法院判決有期
    徒刑5 年6 月、6 月，並定應執行之刑為有期徒刑5 年8 月
    確定；又因肅清煙毒條例案件，經法院判決有期徒刑2 年確
    定；及因違反麻醉藥品管制條例等案件，經法院判決有期徒
    刑8 月、5 月，並定應執行之刑為有期徒刑1 年確定，以上
    各罪再經合併定應執行之刑為有期徒刑8 年，於民國88年6
    月17日縮短刑期假釋付保護管束，嗣於保護管束期間中，因
    轉讓第一級毒品之毒品危害防制條例案件，經法院判處有期
    徒刑9 月確定，前開假釋亦經撤銷而予執行殘刑（殘刑期間
    為4 年8 月又26日），於96年1 月23日縮刑期滿執行完畢（
    構成累犯）。詎不知警惕，明知海洛因、甲基安非他命業經
    行政院依毒品危害防制條例第2 條第2 項第1 、2 款規定公
    告為第一、二級毒品，不得任意持有之，竟：
  (一)與陳任傑（原名陳永泰，未經檢察官偵辦）共同基於持有第
    二級毒品甲基安非他命達一定數量之犯意聯絡，以不詳比例
    集資新臺幣（下同）50萬元後，於96年9 月29日23時50分許
    ，在張簡仁傑（所涉販賣第二級毒品罪，業經判處有期徒刑
    8 月確定）斯時位於高雄縣大寮鄉○○○路105 巷24弄35號
    4 樓之租屋處（下稱前開租屋處），向張簡仁傑購入毛重約
    為468 至504 公克之第二級毒品甲基安非他命（業經分裝為
    14包），而共同持有之。
  (二)另萌同時持有第一級毒品海洛因、第二級毒品甲基安非他命
    之犯意，於96年10月10日12時50分許稍前，在前開租屋處地
    下室，利用不知情之張簡仁傑（所涉販賣第一、二級毒品罪
    ，業經判處無罪確定），以9 萬元之代價，向張簡仁傑之毒
    品來源「阿鴻」購入第一級毒品海洛因15包（合計淨重18.0
    9 公克，空包裝重4.07公克，純度29.28%，純質淨重5.30公
    克）及第二級毒品甲基安非他命12包（驗前總毛重12.40 公
    克，包裝塑膠袋總重約2.88公克，鑑定用罄0.08公克）而予
    持有之。
  (三)嗣甲○○於將前開9 萬元購毒代價親交予「阿鴻」前，旋為
    警於96年10月10日12時50分許，在前開租屋處1 樓附近查獲
    ，並當場扣得第一級毒品海洛因15包（合計淨重18.09 公克
    ，空包裝重4.07公克，純度29.28%，純質淨重5.30公克）及
    第二級毒品甲基安非他命12包（驗前總毛重12.40 公克，包
    裝塑膠袋總重約2.88公克，鑑定用罄0.08公克），而悉前開
    (二)所示之犯行；另甲○○主動向員警供承其別涉前開(一)所示
    之持有毒品犯行，自首並接受裁判，且因而協助員警查獲張
    簡仁傑之販賣第二級毒品犯行。
二、認定前開犯罪事實所憑之證據：
  1.被告甲○○之自白。
  2.證人即同案共犯張簡仁傑之陳述，及證人陳任傑審理中之證
    述。
  3.0000000000號行動電話96年9 月22日18時起至同月30日24時
    止之通聯譯文。
  4.扣得第一級毒品海洛因15包（合計淨重18.09 公克，空包裝
    重4.07公克，純度29.28%，純質淨重5.30公克）及法務部調
    查局96年11月13日調科壹字第09623078450 號鑑定書、第二
    級毒品甲基安非他命12包（驗前總毛重12.40 公克，包裝塑
    膠袋總重約2.88公克，鑑定用罄0.08公克）及內政部警政署
    刑事警察局96年12月12日刑鑑字第0960177683號鑑定書。
  5.依前述通聯譯文之「…用實的36裝13個，其他零頭另外裝…
    」該則，固堪認被告於犯罪事實(一)所示該次交易前，曾指示
    張簡仁傑就甲基安非他命之分裝方式為36公克裝13包，剩下
    不足36公克部分再另裝1 包，而得認定被告與陳任傑當次合
    購之甲基安非他命數量，總毛重約在468 至504 公克之間（
    計算式：36X13 ＝468 、36X14 ＝504 ）；佐以甲基安非他
    命為透明晶狀物，茍大量摻有其他雜質，即易藉由顏色等外
    觀加以辨識，為本院本於職務上已知之事項，再者，被告為
    該次交易後，旋又透過相似管道而進行犯罪事實(二)所示交易
    ，足見犯罪事實(一)所示該次交易，應尚無數量不足或品質明
    顯低劣等賣方欺瞞買家情事，則該次交易之甲基安非他命，
    「純質淨重」應已逾20公克（縱認「淨重」僅有400 公克，
    如純度僅5%，則純質淨重即達20克），可堪認定。至於犯罪
    事實(二)所示交易，就第一級毒品海洛因部分，淨重、純質淨
    重分別為18.09 、5.30公克，有前開法務部調查局鑑定書在
    卷可按，另就第二級毒品甲基安非他命部分，驗前淨重應為
    9.52公克（計算式：驗前總毛重12.40 公克－包裝塑膠袋總
    重約2.88公克＝9.52公克）而尚未逾10公克，既亦有前開內
    政部警政署刑事警察局鑑定書足佐，則純質淨重自無逾10（
    或20）公克之可能，均併指明之。
三、新舊法比較：
  (一)按被告行為後，毒品危害防制條例第11條等規定，已有修正
    ，並於98年5 月20日公布。惟因本次公佈之修正條文，未另
    訂施行日期，致其施行之日期究應依原毒品危害條例條例第
    36條所規定：「本條例自公佈後六個月施行。」或依中央法
    規標準法第20條第2 項準用第13條規定「自公佈或發佈之日
    起算至第3 日起發生效力」，容有爭議，惟本院參照毒品危
    害條例條例於92年7 月9 日修正公佈之第36條立法理由謂：
    「1.依修正草案第2 條第3 項規定，法務部需會同衛生署成
    立審議委員會每3 個月定期檢討調整毒品之分級及品項，而
    本次新增第四級毒品，有需要在新法施行前先經該審議會檢
    討後再調整公佈，爰預留6 個月緩衝期，以利處理。2.依本
    條例新修正之規定，有必要再訂定相關子法及修正相關法規
    ，以配合本條例之施行，故亦有需要預留適當緩衝期，以利
    訂頒相關子法及相關法規之配合修正」等語，本院因認該條
    之規定，顯係因應該次修正之需，始預留適當之緩衝期，自
    非得作為本次修正條文特定有施行日期之依據，是以本次修
    正即應參照中央法規標準法第13條對於法規生效施行日之基
    本規範，認自公佈日起算至第3 日即98年5 月22日發生效力
    （司法院98年6 月29日院臺廳刑一字第0980014643號函釋理
    由參照），合先指明。
  (二)就犯罪事實(一)之持有「淨重」及「純質淨重」均逾20公克甲
    基安非他命犯行，因所持有之第二級毒品數量，已逾行為時
    有效施行「轉讓持有毒品加重其刑之數量標準」第2 條第1
    項第2 款「…持有毒品達一定數量者，加重其刑至二分之一
    ，其標準如下…第二級毒品：淨重10公克以上…」，及同條
    第2 項「前項所稱之淨重，指除去包裝後之毒品重量」所規
    定去除包裝後淨重（非指純質淨重）20公克之標準，而應依
    行為時即修正前毒品危害防制條例第11條第4 項、第2 項之
    持有第二級毒品達一定數量罪論處，（未計入刑法總則加重
    、減輕事由之）法定刑為3 年以下有期徒刑、拘役或4 萬5,
    000 元以下罰金；又同一犯行如適用裁判時即修正後毒品危
    害防制條例第11條第4 項論處，（未計入刑法總則加重、減
    輕事由之）法定刑乃為5 年以下有期徒刑，並得併科70萬元
    以下罰金，茲經新舊法比較結果，裁判時法並未較為有利，
    則依刑法第2 條第1 項前段規定，犯罪事實(一)所示犯行，應
    按行為時法，亦即修正前毒品危害防制條例第11條第4 項、
    第2 項之持有第二級毒品達一定數量罪論處。
  (三)就犯罪事實(二)之持有「淨重」逾5 公克，但「純質淨重」未
    逾10公克海洛因犯行部分，因所持有之第一級毒品數量，已
    逾行為時有效施行「轉讓持有毒品加重其刑之數量標準」第
    2 條第1 項第1 款「…持有毒品達一定數量者，加重其刑至
    二分之一，其標準如下…第一級毒品：淨重5 公克以上…」
    所規定去除包裝後淨重（非指純質淨重）5 公克之標準，而
    應依行為時即修正前毒品危害防制條例第11條第4 項、第1
    項之持有第一級毒品達一定數量罪論處，（未計入刑法總則
    加重、減輕事由之）法定刑為4 年6 月以下有期徒刑、拘役
    或7 萬5,000 元以下罰金；又同一犯行如適用裁判時毒品危
    害防制條例，則僅能依該條例第11條第1 項論處，法定刑乃
    為3 年以下有期徒刑、拘役或5 萬元以下罰金，則茲經新舊
    法比較結果，裁判時法較為有利，則依刑法第2 條第1 項但
    書規定，犯罪事實(二)所示之持有第一級毒品犯行部分，應按
    裁判時法，亦即現行毒品危害防制條例第11條第1 項之持有
    第一級毒品罪論處。
四、論罪：
  (一)就犯罪事實(一)部分
    核被告此部分所為，應係犯修正前毒品危害防制條例第11條
    第4 項、第2 項之持有第二級毒品達一定數量罪，並應依同
    條例第11條第4 項規定，加重其刑。檢察官殊未認定被告所
    持有毒品之數量，應已達法定加重其刑之標準，而僅論以修
    正前毒品危害防制條例第11條第2 項之持有第二級毒品罪，
    尚有未合，惟二者之基本事實同一，本院自當變更起訴法條
    予以審理。被告與陳任傑就此部分犯行，存有犯意聯絡、行
    為分擔，均應論以共同正犯。
  (二)就犯罪事實(二)部分
    核被告此部分所為，應係現行毒品危害防制條例第11條第1
    項、第2 項之持有第一、二級罪。被告以一持有行為，同時
    觸犯前開2 罪名，為想像競合犯，應從一重以持有第一級毒
    品罪論處。
  (三)被告前經犯罪事實所示徒刑之宣告並以執行完畢，有臺灣高
    等法院被告前案紀錄表在卷可稽，被告於該徒刑執行完畢後
    ，再犯本案有期徒刑以上之各罪，均應論以累犯，並加重其
    刑，且就犯罪事實(一)之犯行遞加重之。
  (四)被告於承辦員警知悉其與張簡仁傑確曾於96年9 月29日完成
    交易而涉及犯罪事實(一)所示持有第二級毒品犯行前，於96年
    10月10日警詢中，主動坦承此部分犯行，自首接受裁判，並
    因而協助員警查獲上手張簡仁傑之販賣第二級毒品犯行，業
    經本院核閱本院97年度訴字第777 號卷無訛，應依刑法第62
    條前段、修正前毒品危害防制條例第17條各減輕其刑併予遞
    減之。
  (五)被告就犯罪事實(一)所示犯行具有前述數加重、減輕事由，應
    依法先加後減。
  (六)被告就犯罪事實(一)、(二)各所示犯行，犯意各別、行為互殊，
    應分論併罰。
五、本院審酌被告持有係屬違禁物之第一、二級毒品海洛因、甲
    基安非他命，且數量甚多，對於社會治安造成潛在之危害，
    誠屬不該。惟念被告犯後全然坦承犯行不諱，非無悔意。再
    斟以被告持有毒品之期間，及被告無業、教育程度為國中肄
    業、家庭經濟狀況小康等一切情狀，爰分別量處如主文所示
    之刑，並定其應執行之刑，至檢察官求予就被告本案所犯2
    罪量處應執行有期徒刑1 年，尚嫌過輕，併指明之。
六、扣案海洛因15包（不含包裝袋，合計淨重18.09 公克，純質
    淨重5.30公克）及第二級毒品甲基安非他命12包（不含包裝
    袋，驗前淨重9.52公克，鑑定用罄0.08公克）之毒品成分均
    經鑑驗無訛，已如前述，俱應依毒品危害防制條例第18條第
    1 項前段規定，不問屬於犯人與否，於關聯之罪項下，宣告
    沒收銷燬之；而扣案前開毒品之外包裝袋暨得與所包裝之毒
    品分別秤重，二者即非無法分析剝離，而應另依刑法第38條
    第1 項第2 款，就該等供犯罪所用之物宣告沒收。至送鑑耗
    損之海洛因、甲基安非他命，及被告於犯罪事實(一)所持有之
    甲基安非他命，既均已滅失，自無再予宣告沒收銷燬之必要
    ；另員警於96年10月10日自被告處併予查扣之現金、行動電
    話等物，因非屬違禁物，亦非被告違反本案持有毒品犯行所
    用之工具或因本案犯行所生、得之物，本院自無由宣告沒收
    。
據上論斷，應依刑事訴訟法第273 條之1 第1 項、第299 條第1
項前段、第300 條、第310 條之2 、第454 條第1 項，修正前毒
品危害防制條例（下同）第11條第4 項、第2 項、第17條，修正
後即現行毒品危害防制條例（下同）第11條第1 項、第18條第1
項前段，刑法第2 條第1 項、第11條、第28條、第47條第1 項、
第55條、第62條前段、第38條第1 項第2 款、第51條第5 款、第
9 款，判決如主文。
本案經檢察官乙○○到庭執行職務。
中    華    民    國    99    年    6     月    30    日
                  刑事第十一庭  法  官  莊珮吟
以上正本證明與原本無異。
如不服本判決應於收受判決後10日內向本院提出上訴書狀，並應
敘述具體理由。其未敘述上訴理由者，應於上訴期間屆滿後20日
內向本院補提理由書(均須按他造當事人之人數附繕本)「切勿逕
送上級法院」。
中    華    民    國    99    年    6     月    30    日
                                書記官  鍾淑美
◎附錄本案所犯法條：
《修正前毒品危害防制條例第11條》
持有第一級毒品者，處3 年以下有期徒刑、拘役或新臺幣5 萬元
以下罰金。
持有第二級毒品者，處2 年以下有期徒刑、拘役或新臺幣3 萬元
以下罰金。
持有專供製造或施用第一、二級毒品之器具者，處1 年以下有期
徒刑、拘役或新臺幣1 萬元以下罰金。
持有毒品達一定數量者，加重其刑至二分之一，其標準由行政院
定之。
《修正後即現行毒品危害防制條例第11條》
持有第一級毒品者，處3 年以下有期徒刑、拘役或新臺幣5 萬元
以下罰金。
持有第二級毒品者，處2 年以下有期徒刑、拘役或新臺幣3 萬元
以下罰金。
持有第一級毒品純質淨重十公克以上者，處1 年以上7 年以下有
期徒刑，得併科新臺幣1 百萬元以下罰金。
持有第二級毒品純質淨重二十公克以上者，處6 月以上5 年以下
有期徒刑，得併科新臺幣70萬元以下罰金。
持有第三級毒品純質淨重二十公克以上者，處3 年以下有期徒刑
，得併科新臺幣30萬元以下罰金。
持有第四級毒品純質淨重二十公克以上者，處1 年以下有期徒刑
，得併科新臺幣10萬元以下罰金。
持有專供製造或施用第一級、第二級毒品之器具者，處1 年以下
有期徒刑、拘役或新臺幣1 萬元以下罰金。

司法院資訊處製作；財團法人民間司法改革基金會備份。
